臺灣高等法院刑事裁定
109年度聲字第536號
聲  請  人  臺灣高等檢察署檢察官
受  刑  人  劉哲君  


上列聲請人因受刑人違反證券交易法等案件，先後經判決確定，
有二裁判以上，聲請定其應執行之刑（聲請案號：臺灣高等檢察
署109年度執聲字第184號），本院裁定如下：
    主  文
劉哲君犯如附表所示各罪所處之刑，應執行有期徒刑壹年捌月。
    理  由
一、聲請意旨略以：受刑人劉哲君因違反證券交易法等數罪，先
    後經判決確定如附表，應依刑法第53條、第51條第5款規定
    ，定其應執行之刑，爰依刑事訴訟法第477條第1項規定聲請
    定應執行之刑等語。
二、按刑法第2條第1項規定：「行為後法律有變更者，適用行為
    時之法律。但行為後之法律有利於行為人者，適用最有利於
    行為人之法律。」又刑法第50條有關數罪併罰要件之規定，
    已於民國102年1月23日修正公布，自102年1月25日生效，原
    規定：「裁判確定前犯數罪者，併合處罰之」經修正為：「
    裁判確定前犯數罪者，併合處罰之。但有下列情形之一者，
    不在此限：一、得易科罰金之罪與不得易科罰金之罪。二、
    得易科罰金之罪與不得易服社會勞動之罪。三、得易服社會
    勞動之罪與不得易科罰金之罪。四、得易服社會勞動之罪與
    不得易服社會勞動之罪。前項但書情形，受刑人請求檢察官
    聲請定應執行刑者，依第51條規定定之。」受刑人如附表編
    號1至5所示行為後，刑法第50條已有前揭修正，經比較新舊
    法，新法使得易科罰金之罪，不因與不得易科罰金之罪併罰
    ，致不得易科罰金，而取決於受刑人之決定，較有利於受刑
    人，自應適用新法規定。
三、經查，受刑人因犯如附表編號1至5所示之罪，先後經判處如
    附表編號1至5所示之刑，均經分別確定在案，且各罪均為裁
    判確定前所犯，有各該刑事判決書附卷可憑。又受刑人所犯
    各罪合於刑法第50條第1項但書第1款情形，茲據檢察官依受
    刑人就附表所示各罪請求聲請定其應執行之刑（見卷附臺灣
    士林地方檢察署調查受刑人是否聲請定應執行刑調查表），
    本院審核認其聲請正當，應依法定應執行之刑。
四、按數罪併罰，分別宣告多數有期徒刑者，於各刑中之最長期
    以上，各刑合併之刑期以下，定其刑期，但不得逾三十年，
    刑法第五十一條第五款定有明文。乃因刑罰之科處，應以行
    為人之責任為基礎，考量人之生命有限，刑罰對被告造成之
    痛苦程度，係以刑度增加而生加乘效果，而非等比方式增加
    ，如以實質累加方式執行，刑責恐將偏重過苛，不符現代刑
    事政策及刑罰之社會功能，故透過定應執行刑，採限制加重
    原則，授權法官綜合斟酌被告犯罪行為之不法與罪責程度、
    各罪彼此間之關聯性（例如數罪犯罪時間、空間、各行為所
    侵害法益之專屬性或同一性、數罪對法益侵害之加重效應等
    ）、數罪所反應被告人格特性與傾向、對被告施以矯正之必
    要性等，妥適裁量最終具體應實現之刑罰，以符罪責相當之
    要求。因此，法院於酌定執行刑時，應體察法律恤刑之目的
    ，為妥適之裁量，俾符合實質平等原則（最高法院105 年度
    台抗字第626號裁定意旨參照）。
五、查受刑人所犯如附表所示各罪，其中編號1為共同犯稅捐稽
    徵法第41條之逃漏稅捐罪、編號2為共同犯商業會計法第71
    條第1款之明知為不實事項而填製會計憑證罪，罪質固不同
    ，然犯罪時間則均分布在96年10月16日設立登記起至97年12
    月止；編號3、4均為幫助納稅義務人以不正當方法逃漏稅捐
    罪，罪質相同，犯罪時間亦同均分布在95年1月間某日至97
    年8月間某日止；編號5為共同法人之行為負責人犯證券交易
    法第174條第1項第5款之虛偽記載罪，罪質、犯罪情節等均
    與上開諸罪迥異；暨受刑人所犯上開各罪所反映人格特質的
    差異，上開數罪多數屬於相似性質之逃漏稅捐罪之犯罪類型
    ，各罪於併合處罰時，其責任重複非難程度較高，與上開數
    罪所實現刑罰經濟的功能相當，及上開數罪對法益之侵害並
    無應予特別加重之必要，如以實質累加方式執行，刑責恐將
    偏重過苛，不符現代刑事政策及刑罰之社會功能，參酌上揭
    最高法院裁定意旨，並審酌附表編號1、2，曾經臺灣臺北地
    方法院102年度訴字第629號判決定應執行有期徒刑7月；附
    表編號3、4，曾經臺灣桃園地方法院104年度審訴字第150號
    判決定應執行有期徒刑10月；附表編號1至4，曾經臺灣桃園
    地方法院104年度聲字第4292號裁定定應執行有期徒刑1年4
    月；暨附表所示各罪宣告刑總和上限等內、外部性界限，依
    刑法第51條第5款規定，就附表編號1至5所示之罪所處之刑
    ，定其應執行之刑如主文。至受刑人所犯如附表編號1至4所
    示之罪，其所受有期徒刑1年4月部分，形式上雖已執行完畢
    ，然附表編號1至5所示之罪，均係在附表編號1所示之罪判
    決確定前所犯，合於數罪併罰要件，依上揭說明，仍應就附
    表所示各罪所處之刑，合併定應執行刑，該有期徒刑1年4月
    部分，則屬於就所定應執行刑執行時應為如何折抵之問題，
    附此敘明。
據上論斷，應依刑事訴訟法第477條第1項，刑法第2條第1項但書
、第50條第1項、第2項、第53條、第51條第5款，裁定如主文。
中　　華　　民　　國　 109　　年　　2 　　月　　24　　日
                  刑事第十九庭  審判長法　官  曾淑華
                                      法　官  俞秀美
                                      法　官  陳文貴
以上正本證明與原本無異。
如不服本裁定，應於收受送達後五日內向本院提出抗告狀。
                                      書記官  洪宛渝
中　　華　　民　　國　　109 　年　　2 　　月　　24　　日

附表
編         號  1 2 3 罪         名       稅捐稽徵法       商業會計法       稅捐稽徵法 宣    告    刑  有期徒刑4月 有期徒刑4月 有期徒刑6月 犯  罪  日  期  96年10月16日設立登記起至97年12月止 96年10月16日設立登記起至97年12月止 95年1月間某日至97年8月間某日止 偵  查  機  關年  度  案  號  臺北地檢102年度偵字第11948號 臺北地檢102年度偵字第11948號 桃園地檢103年度偵字第11981號 最  後   事實審 法    院 臺北地院 臺北地院 桃園地院  案    號 102年度訴字第629號 102年度訴字第629號 104年度審訴字第150號  判決日期 103年7月9日 103年7月9日 104年8月13日 確  定   判  決 法    院 臺北地院 臺北地院 桃園地院  案    號 102年度訴字第629號 102年度訴字第629號 104年度審訴字第150號  判    決確定日期 103年8月5日 103年8月5日 104年9月14日 是否為得易科罰金之案件           是          是          是 備           註  臺北地檢103年度執字第6738號 臺北地檢103年度執字第6738號 桃園地檢104年度執字第13905號   編號1、2經臺北地院102年度訴字第629號判決定應執行有期徒刑7月  編號3、4經桃園地院104年度審訴字第150號判決定應執行有期徒刑10月   編號1至4經桃園地院104年度聲字第4292號裁定定應執行有期徒刑1年4月   














編         號  4 5 （以下空白） 罪         名       稅捐稽徵法      證券交易法  宣    告    刑  有期徒刑6月 有期徒刑10月減為有期徒刑5月  犯  罪  日  期  95年1月間某日至97年8月間某日止 自95年4月間起至95年9月15日止  偵  查  機  關年  度  案  號  桃園地檢103年度偵字第11981號 士林地檢105年度偵字第4838號  最  後   事實審 法    院 桃園地院 臺灣高院   案    號 104年度審訴字第150號 108年度金上重訴字第21號   判決日期 104年8月13日 108年11月14日  確  定   判  決 法    院 桃園地院 臺灣高院   案    號 104年度審訴字第150號 108年度金上重訴字第21號   判    決確定日期 104年9月14日 108年12月14日  是否為得易科罰金之案件           是          否  備           註  桃園地檢104年度執字第13905號 士林地檢109年度執字第20號    編號3、4經桃園地院104年度審訴字第150號判決定應執行有期徒刑10月     編號1至4經桃園地院104年度聲字第4292號裁定定應執行有期徒刑1年4月